臺灣士林地方法院行政訴訟判決
                                    110 年度交字第206 號
原      告  賴建利  
被      告  臺北市交通事件裁決所

代  表  人  蘇福智  
上列當事人間交通裁決事件，原告不服被告民國110 年6 月29日
北市裁催字第22-A00P3J352號裁決，提起行政訴訟，本院判決如
下：
    主  文
原告之訴駁回。
訴訟費用新臺幣參佰元由原告負擔。
    事實及理由
一、程序事項：本件係因原告不服被告民國110 年06月29日北市
    裁催字第22-A00P3J352號違反道路交通管理事件裁決書（下
    稱原處分），裁處吊扣駕駛執照12個月，並應參加道路交通
    安全講習，提起行政訴訟，經核屬行政訴訟法第237 條之1
    第1 項第1 款規定之交通裁決事件，爰依同法第237 條之7
    規定，不經言詞辯論，逕為判決。
二、爭訟概要：原告駕駛其所有車號000-000 號普通重型機車（
    下稱系爭機車）於110 年02月04日18時16分許，在臺北市大
    同區南京西路與延平北路口處，因有「汽車駕駛人酒精濃度
    超過規定標準（0.4-0 .55 （未含）」之違規事實，經臺北
    市政府警察局大同分局（下稱舉發機關）警員攔停酒測後，
    製發掌電字第A00P3J352 號舉發違反道路交通管理事件通知
    單（下稱系爭舉發通知單）。嗣經被告以原告有前揭違規事
    實，而依道路交通管處罰條例第35條之第1 項第1 款規定，
    以原處分對原告為裁罰，原告於110 年7 月15日提起本件行
    政訴訟。
三、原告主張及聲明：
    伊於110 年2 月4 日晚上吃完麻油雞後，於十字路口遭警察
    攔下，並馬上施行酒測，故酒測值超標，但伊並不知麻油雞
    內含米酒成分，且伊身體無法代謝酒精致酒精殘留，一吃完
    肝腎開始痛，致隔日必須找李中醫師治療。後來於臺灣士林
    地方檢察署（下稱士林地檢署）檢察官協助下在馬偕醫院戒
    酒。自接獲高等檢察署公文後，一開始先遭開罰600 元，後
    又遭本院士林簡易庭判處易科罰金6 萬元（按由本院士林簡
    易庭以原告犯公共危險罪，判處有期徒刑二月，如易科罰金
    ，以新臺幣壹仟元折算壹日），又遭被告吊扣機車駕照，惟
    伊未造成任何人與車的傷亡、損失等語。並聲明：原處分撤
    銷。
四、被告抗辯及聲明：
    案據舉發員警查復略以：「職李欣鴻於110 年2 月4 日16時
    至19時擔服家戶訪查勤務，行經臺北市南京西路與延平北路
    口發現系爭機車於南京西路（東向西）方向未依規定待轉延
    平北路（南向），職即上前攔停告發，查證身分時原告一語
    不發，進一步接近原告身邊發現原告渾身酒氣，職要求原告
    接受酒測，因攔停地點已在派出所旁邊，故將原告帶返所內
    接受酒精濃度測試，經測為0.46mg/L，職依法對其宣告權利
    ，並告知原告觸犯公共危險罪名並告發不依規定待轉與酒測
    駕車2 條違規，並解送至士林地檢署。原告所述均為不實陳
    述，職均依法告發、取締」等語，詳如員警職務報告，此有
    系爭舉發通知單、酒測單、現場照片、舉發機關110 年7 月
    30日北市警同分交字第1103029549號函及臺北市錄影監視系
    統畫面光碟在卷可稽。查本案原告自承酒駕事實，且舉發員
    警係因原告違反道路交通管理處罰條例第48條第1 項第2 款
    之情事在前，遭攔停查証後進行酒精濃度測試，符合警察職
    權行使法第8 條第1 項第3 款規定，爰被告依道路交通管理
    處罰條例第35條第1 項第1 款規定裁處。原告主張已遭本院
    判處有期徒刑二月，易科罰金共6 萬元，另遭被告處分吊扣
    駕照疑義一節，查吊扣駕照處分為道路交通管理處罰條例法
    條所明定，被告並無裁量空間。並聲明：原告之訴駁回。
五、本院之判斷：
  ㈠按「汽機車駕駛人，駕駛汽機車經測試檢定有下列情形之一
    ，機車駕駛人處新臺幣一萬五千元以上九萬元以下罰鍰，汽
    車駕駛人處新臺幣三萬元以上十二萬元以下罰鍰，並均當場
    移置保管該汽機車及吊扣其駕駛執照一年至二年；附載未滿
    十二歲兒童或因而肇事致人受傷者，並吊扣其駕駛執照二年
    至四年；致人重傷或死亡者，吊銷其駕駛執照，並不得再考
    領：一、酒精濃度超過規定標準。二、吸食毒品、迷幻藥、
    麻醉藥品及其相類似之管制藥品。」、「汽車駕駛人，有下
    列情形之一者，應接受道路交通安全講習：…二、有第三十
    五條第一項規定之情形。…」，道路交通管理處罰條例第35
    條第1 項第1 款、第24條第1 項第2 款分別定有明文。又按
    「汽車駕駛人有下列情形之一者，不得駕車：…二、飲用酒
    類或其他類似物後其吐氣所含酒精濃度達每公升零點一五毫
    克或血液中酒精濃度達百分之零點零三以上。…」，道路交
    通管理處罰條例第92條第1 項授權訂定之道路交通安全規則
    第114 條第2 款亦有明文。
  ㈡前開道路交通管理處罰條例中實施酒精測試之規定如下：
    ⒈次按103 年3 月27日交通部交路字第10350031131 號令、
      內政部台內警字第1030870710號令會銜於103 年3 月27日
      增訂，同年3 月31日施行之違反道路交通管理事件統一裁
      罰基準及處理細則（下稱處理細則）第19條之2 條文規定
      ：「（第1 項）對汽車駕駛人實施本條例第35條第1 項第
      1 款測試之檢定時，應以酒精測試儀器檢測且實施檢測過
      程應全程連續錄影，並依下列程序處理：一、實施檢測，
      應於攔檢現場為之。但於現場無法或不宜實施檢測時，得
      向受測者說明，請其至勤務處所或適當場所檢測。二、詢
      問受測者飲用酒類或其他類似物結束時間，其距檢測時已
      達15分鐘以上者，即予檢測。但遇有受測者不告知該結束
      時間或距該結束時間未達15分鐘者，告知其可於漱口或距
      該結束時間達15分鐘後進行檢測；有請求漱口者，提供漱
      口。三、告知受測者儀器檢測之流程，請其口含吹嘴連續
      吐氣至儀器顯示取樣完成。受測者吐氣不足致儀器無法完
      成取樣時，應重新檢測。四、因儀器問題或受測者未符合
      檢測流程，致儀器檢測失敗，應向受測者說明檢測失敗原
      因，請其重新接受檢測。（第2 項）實施前項檢測後，應
      告知受測者檢測結果，並請其在儀器列印之檢測結果紙上
      簽名確認。拒絕簽名時，應記明事由。（第3 項）實施第
      1 項檢測成功後，不論有無超過規定標準，不得實施第2
      次檢測。但遇檢測結果出現明顯異常情形時，應停止使用
      該儀器，改用其他儀器進行檢測，並應留存原異常之紀錄
      。（第4 項）有客觀事實足認受測者無法實施吐氣酒精濃
      度檢測時，得於經其同意後，送由受委託醫療或檢驗機構
      對其實施血液之採樣及測試檢定。（第5 項）汽車駕駛人
      拒絕配合實施本條例第35條第1 項第1 款檢測者，應依下
      列規定處理：一、告知拒絕檢測之法律效果，依本條例第
      35條第4 項製單舉發。二、有肇事者，強制移由受委託醫
      療或檢驗機構對其實施血液或其他檢體之採樣及測試檢定
      。」。
    ⒉上開令函載明之檢測程序，乃參照司法院釋字第699 號解
      釋理由書，將「取締酒後駕車作業『程序』」規定，明文訂
      於違反道路交通管理事件統一裁罰基準及處理細則中，該
      細則並未違反法律保留原則，亦未逾越法規原意及授權範
      圍，本院自得予以援用。依上開處理細則可知，任何員警
      欲對汽車駕駛人實施酒精濃度測試檢定時，均應踐行上開
      處理細則所定之程序，並不因勤務類別而有所差異，且尤
      以應全程連續錄影為重要。蓋實務上時常發生酒測進行程
      序之爭執（例如員警執行酒測時有無踐行相關法定程序、
      受測者是否消極不配合酒測等），為免執行酒測過程之爭
      議難解，因而明文規定於取締酒後駕車時應全程連續錄影
      蒐證，作為保障駕駛人同時兼顧道路交通安全之公益目的
      。又上開處理細則亦要求執勤員警在實施酒測前，應先詢
      問受測者飲用酒精或其他類似物之結束時間，及準備新的
      吹嘴供受測者進行測試，並告知受測者檢測流程、如何使
      用吹嘴檢測等事項，而藉由全程連續錄影之程序要求，除
      可加強上開其他各項程序規範落實外，並可杜絕受測人對
      執勤員警實施酒測之爭議。從而，執勤員警在執行酒精濃
      度檢測前，應全程連續錄影之程序要求，乃屬正當法律程
      序，倘如執勤員警未遵守此程序規定，即難謂正當法律程
      序之完備（參臺北高等行政法院107 年度交上第39號判決
      ）。
  ㈢經本院當庭勘驗員警採證影片，其結果為：
    ⒈檔案名稱：00000000_18HOOM_CH01_944x480x5，影片上顯
      示「2021/02/04、18：00：00」於時間18：00：00～18：0
      1：49，臺北市政府警察局大同分局延平派出所內之畫面
      ，所內員警正常執行勤務。於時間18：01：50～18：02：0
      0，原告在兩名員警陪同下進入派出所。於時間18：02：0
      1～18：03：00員警與原告就是否有喝酒進行爭論。於時間
      18：03：05～18：03：24，員警要求原告提供身分資料。
      於時間18：03：45～18：04：10員警詢問原告薑母鴨吃完
      多久，原告答：剛吃完，六點。於時間18：04：13，員警
      ：直接拒測，車子扣起來罰9 萬。於時間18：04：14～18
      ：04：46，員警持續詢問原告吃完薑母鴨的時間，原告未
      告知時間。於時間18：04：48～18：05：16員警向原告告
      知拒測之法律效果及目前時間、地點。於時間18：05：18
      ～18：05：27，員警：那你要不要測。原告：我吃薑母鴨
      怎麼測。員警：那你要不要漱口，可以不要。於時間18：
      05：29～18：05：35，聲音吵雜，無法辨明對話內容。於
      時間18：05：36～18：05：45，員警：你有沒有要漱口，
      漱完口我們就要酒測。如果你不要漱口、不要酒測，就是
      拒測。原告講話內容無法辨明。於時間18：05：46～18：0
      5：54，原告：不會過啦。員警：不會過就代表你有喝酒
      阿。原告：吃薑母鴨不是喝酒。員警：薑母鴨就是一種酒
      類。沒有規定吃薑母鴨不能酒測啦。於時間18：05：55～1
      8：07。員警告知酒駕規定。於時間18：06：18～18：06：
      50，員警再次詢問原告是否接受酒測並告知行政罰與刑罰
      之不同酒精濃度標準。於時間18：06：51～18：07：35，
      原告與員警再度爭論薑母鴨是否為飲酒、及是否需要酒測
      。於時間18：07：36～18：08：00，員警再度詢問原告是
      否漱口接受酒測。於時間18：08：16～18：08：40員警再
      度告知拒測效果。於時間18：08：52～18：09：00原告表
      明接受酒測。於時間18：09：08～18：09：12，（員警提
      供飲用水予原告嗽口）員警：喝下去吐出來就可以。原告
      ：吐到哪裡。員警：裡面有廁所。於時間18：10：35～18
      ：11：07，（員警對原告實施酒測）員警：平平順順的吹
      ，不用大力，也別太小力。員警：含住啦，快一點，搞一
      堆有的沒有的。還沒停啦。卡。0.46，公共危險。於時間
      18：11：10～18：12：20，員警告知原告犯刑法185條之3 
      公共危險罪，併行附帶搜索。於時間18：13：06～18：13
      ：08員警要求櫃台值班員警打電話予偵查隊。於時間18：
      13：30～18：14：30，員警與原告持續就案件事實爭吵。
      於時間18：14：30～18：17：20，派出所內正常執行勤務
      。於時間於時間18：17：20～18：17：59，員警詢問原告
      是否有人要幫原告領車，原告回答沒有人會來領。於時間
      18：18：00～18：19：10，員警告知原告屆時須繳納車輛
      保管費。於時間18：19：11～18：23：30，員警持續執行
      勤務。於時間18：23：31～18：24：13，員警與原告就車
      輛保管問題進行討論。於時間18：24：14～18：27：58，
      員警持續執行勤務。於時間18：27：59～18：28：05，原
      告由員警陪同離開座位。於時間18：28：05～18：29：59
      ，員警持續執行勤務，影片結束。
    ⒉檔案名稱：00000000_18HOOM_CH05_944x480x5「2021/02/0
      4、18：00：00」，影片無聲音。於時間18：00：00～18：
      02：00，派出所內空間之畫面，偶有員警經過。於時間18
      ：02：01～18：08：40，可見原告與數名警員步入畫面內
      ，原告坐於椅子上後，警員持續與原告對話。於時間18：
      09：00～18：09：06，原告起身，員警復將原告帶回椅子
      上。於時間18：09：10～18：09：20，原告起身前往畫面
      左側空間，並有3 名員警陪同。於時間18：09：55～18：1
      0：07，原告回到畫面中之坐椅上，此時酒測器位於桌子
      上之酒測設備箱旁。於時間18：10：08～18：11：04，員
      警離開桌子旁後，酒測器從桌子上消失，員警隨後靠向原
      告，原告身體向前傾。於時間18：11：05～18：11：07，
      員警離開原告身旁時手中持有酒測器，並返回桌子旁之設
      備箱。於時間18：11：13～18：11：17，員警再度持酒測
      器至原告旁，並舉起酒測器於原告前。於時間18：11：18
      ～18：11：30，員警返回酒測設備箱旁。於時間18：11：3
      1～18：12：38，原告站起，並脫下外套、皮帶等，並由員
      警搜索原告衣物等。於時間18：12：40，原告坐回椅子上
      。於時間18：12：50～18：13：09，員警持一文件予原告
      簽名。於時間18：13：41～18：14：05，原告與員警發生
      對話。於時間18：14：06～18：18：17，原告坐於椅子上
      ，派出所內員警正常辦公，原告期間與員警發生數次對話
      。於時間18：18：18～18：19：00，一名坐於桌前辦公之
      員警站起，並與原告對話。於時間18：19：01，員警坐回
      位置上。於時間18：19：16～18：19：31，一名員警拿著
      文件至原告面前與原告對話。於時間18：19：32～18：20
      ：40，派出所內員警正常執行勤務。於時間18：20：41～1
      8：21：07，一名員警持行動裝置予原告使用，並與原告
      對話。於時間18：21：12～18：21：35，一名員警持文件
      予原告。於時間18：22：04～18：22：41，員警再度持文
      件予原告簽名。於時間18：22：42～18：27：27，派出所
      內員警正常執行勤務，原告數次說話。於時間18：27：28
      ～18：27：56一名員警至原告前，將原告戴上手銬。於時
      間18：27：57～18：28：03，原告於員警陪同下離開畫面
      。於時間18：28：03～18：29：59，為派出所內正常勤務
      、辦公畫面。影片結束。
    ⒊檔案名稱：甲○○不依待轉畫面從175800開始看，影片為「
      電腦螢幕播放之路口監視器畫面」再錄影，畫面中螢幕上
      顯示「南京西路與延平北路口、2021/02/04、17：58：07
      」播放時間00：00：00～00：00：38，可見該路口畫面為
      晚上，車輛正常通行，員警：那天抓酒駕的，他說他沒騎
      這條路。播放時間00：00：39～00：01：08，螢幕畫面中
      可見一台機車由南京西路方向直接左轉延平北路，後方有
      另一台機車由南京西路右轉延平北路跟上前方機車。員警
      ：就那台，騎過去了，我就追上去了。另一位員警：白色
      那台喔。員警：前面那台，我是後面那台。我就追上去了
      。
    ⒋檔案名稱：00000000_18HOOM_CH01_944x480x5、00000000_
      18HOOM_CH05_944x480x5，從畫面、時間軸、空間可知應
      為臺北市政府警察局大同分局延平派出所同一時間之監視
      器畫面，僅拍攝角度不同。且前開影片拍攝影像連續一致
      ，場景、光彩、色澤均屬常態自然呈現，而無任何不協調
      一致之處。
  ㈣依上開勘驗結果，可見原告於員警攔停後，由員警帶回警局
    接受酒測時，其呼氣酒精濃度高達0.46mg/l，顯已超過規定
    標準。是以，原告駕駛系爭車輛於前揭時、地，確有「汽車
    駕駛人酒精濃度超過規定標準（0.4-0. 55 ）（未含）」之
    違規事實，應堪認定。
  ㈤原告主張伊因食用含酒精料理之麻油雞後馬上酒測，且身體
    無法代謝酒精致酒精殘留云云。惟依前開勘驗結果，員警對
    原告施以酒測前已向原告詢問是否離食用酒精類食品超過15
    分鐘，亦提供飲水供原告漱口，並於漱口後進行酒測，故員
    警所為之酒測程序，符合前揭檢測規範，應屬適法，爰此，
    原告主張食用酒精料理後馬上酒測而有酒精殘留云云，縱係
    屬實，亦難為其卸責之合理事由。再者，按人體內酒精含量
    ，自開始飲酒或所食用含酒精類食品時，隨所飲酒量或所食
    食品之增加而漸漸累積，而於完成飲酒或食用後，體內酒精
    含量達到最高，隨後即依代謝率逐漸代謝，而酒精之代謝率
    ，則可因飲酒量之多寡、食品或酒類含酒，而影響其代謝之
    快慢。又按「違反行政法上義務之行為，縱非出於故意而係
    出於過失，仍應予以處罰。」，行政罰法第7 條第1 項定有
    明文。而原告雖陳稱其當日僅食用麻油雞，而未飲酒，然依
    人體內酒精之代謝，端視個人體質、飲酒時間及多寡而有不
    同差異，此已如前述，則原告自陳不知麻油雞含有酒精云云
    ，嗣經警實施呼氣酒精濃度檢測之測定值達0.46mg/l，衡情
    酒精對身體有血液流速加快、協調功能降低、反應較慢、感
    覺減低等影響，其對自身有酒意一事自難諉為不知，是縱然
    原告並非於明知其酒精濃度超過規定標準之情況駕車，但依
    斯時之狀況，其並無不能注意之情事，詎其竟僅憑一己之感
    覺，認為自己未有飲酒或食用酒精類食品，乃疏未注意而為
    本件行為，仍難謂無過失而無責任條件，自不得免其應負之
    罰責。原告此部分主張，顯無理由。
  ㈥另原告主張一開始遭開罰600 元，後又遭本院士林簡易庭判
    處易科罰金6 萬元，又遭被告吊扣機車駕照，伊未造成任何
    人與車的傷亡、損失云云。查原告遭開罰之600 元罰鍰，係
    因其先有「機車不依規定兩段式左轉」違規事實，遭員警舉
    發後依法所須繳納之罰鍰，此有舉發員警所開立之掌電字第
    A00P3J353 號舉發違反道路交通管理事件通知單可佐（見本
    院卷第58頁）。雖原告於108 年8 月30日當庭具狀表示其於
    南京西路欲左轉延平北路往台北橋方向，並無禁止左轉之號
    誌，其並無不依規定兩段式左轉之違規事實。惟查，原告該
    等違規事實係經舉發員警當場攔停告發，此有員警職務報告
    可佐，而原告亦就此部分已自動繳納罰金完畢，況該處並非
    禁止機車左轉，而係應依標誌為兩段式左轉，員警開立之違
    反道路交通管理事件通知單（見本院卷第58頁）之載之違規
    事實亦為「機車不依規定兩段式左轉」，是原告主張該處無
    禁止左轉之標誌云云，顯與其違規事實無涉。是以與本件「
    汽車駕駛人酒精濃度超過規定標準（0.4-0.55）（未涵）」
    之違規屬不同之違規事實。又道路交通管理罰條例第35條規
    定立法意旨即係考量酒後違規駕車係屬影響道路交通安全或
    重大危害交通秩序之違規行為，為遏止該類危險行為之公益
    所制定，原告既確有酒後駕車之違規行為，被告依該道路交
    通管理處罰條例第35條第1 項之規定，所為吊扣原告駕駛執
    照之處分，乃屬羈束處分，依法並無裁量之權限，原處分並
    無違誤，自難據以為原告有利之斟酌。另按「（第1 項）一
    行為同時觸犯刑事法律及違反行政法上義務規定者，依刑事
    法律處罰之。但其行為應處以其他種類行政罰或得沒入之物
    而未經法院宣告沒收者，亦得裁處之。（第2 項）前項行為
    如經不起訴處分、緩起訴處分確定或為無罪、免訴、不受理
    、不付審理、不付保護處分、免刑、緩刑之裁判確定者，得
    依違反行政法上義務規定裁處之。（第3 項）第一項行為經
    緩起訴處分或緩刑宣告確定且經命向公庫或指定之公益團體
    、地方自治團體、政府機關、政府機構、行政法人、社區或
    其他符合公益目的之機構或團體，支付一定之金額或提供義
    務勞務者，其所支付之金額或提供之勞務，應於依前項規定
    裁處之罰鍰內扣抵之。（第4 項）前項勞務扣抵罰鍰之金額
    ，按最初裁處時之每小時基本工資乘以義務勞務時數核算。
    」、「本法所稱其他種類行政罰，指下列裁罰性之不利處分
    ：一、限制或禁止行為之處分：限制或停止營業、吊扣證照
    、命令停工或停止使用、禁止行駛、禁止出入港口、機場或
    特定場所、禁止製造、販賣、輸出入、禁止申請或其他限制
    或禁止為一定行為之處分。二、剝奪或消滅資格、權利之處
    分：命令歇業、命令解散、撤銷或廢止許可或登記、吊銷證
    照、強制拆除或其他剝奪或消滅一定資格或權利之處分。三
    、影響名譽之處分：公布姓名或名稱、公布照片或其他相類
    似之處分。四、警告性處分：警告、告誡、記點、記次、講
    習、輔導教育或其他相類似之處分。」行政罰法第26條第1 
    至4 項、第2 條分別定有明文。是以本件原告違規酒駕一行
    為同時觸犯刑事法律及違反行政法上義務規定者，縱應先依
    刑事法律處罰，但依行政罰法第26條第1 項但書之規定，本
    得於刑事處罰外，合併處以吊扣證照（本件即原告之駕駛執
    照）及道路安全講習之其他種類行政罰，蓋此等罰鍰以外之
    其他種類行政罰，為兼具維護公共秩序之作用，依同法第26
    條第1 項但書規定，本得併予裁罰，亦無違反一事不二罰原
    則。因此，舉發機關之舉發及被告所為之原處分，均屬合法
    。
六、綜上所述、原告訴請撤銷原處分，為無理由，應予駁回。
七、本件第一審裁判費為300 元，應由原告負擔，爰確定第一審
    訴訟費用額如主文第2項所示。
中　　華　　民　　國  　110  　年　　12  　月　　3  　日
                  行政訴訟庭　 法　官　徐文瑞
上為正本係照原本作成。
如不服本判決，應於判決送達後20日內，向本院提出上訴狀並表
明上訴理由（原判決所違背之法令及其具體內容或依訴訟資料可
認為原判決有違背法令之具體事實），其未載明上訴理由者，應
於提出上訴後 20 日內向本院補提理由書（上訴狀及上訴理由書
均須按他造人數附繕本，如未按期補提上訴理由書，則逕予駁回
上訴），並應繳納上訴裁判費新臺幣 750 元。
中　　華　　民　　國  　110  　年　　12  　月　　3  　日
                               書記官　朱亮彰